【裁判字號】    98,台上,704
【裁判日期】    980423
【裁判案由】    請求確認父子關係存在
【裁判全文】
最高法院民事判決              九十八年度台上字第七○四號
上  訴  人  甲 ○ ○
            乙 ○ ○
共      同
訴訟代理人  蕭 文 濱律師
上  訴  人  丁○○○
            己 ○ ○
            戊 ○ ○
被 上訴 人  丙 ○ ○（即洪志仁）
上列當事人間請求確認父子關係存在事件，上訴人對於中華民國
九十七年十二月三日台灣高等法院台中分院第二審更審判決（九
十七年度家上更(一)字第四號），提起上訴，本院判決如下：
    主  文
原判決廢棄，發回台灣高等法院台中分院。
    理  由
查本件被上訴人以李從益之繼承人甲○○、乙○○、丁○○○、
己○○、戊○○為被告，起訴請求確認其與李從益間之父子關係
存在，訴訟標的對於共同訴訟之各人必須合一確定，故甲○○、
乙○○提起第三審上訴，依民事訴訟法第五十六條第一款規定，
其效力及於同造之上訴人丁○○○、己○○、戊○○，爰將之併
列為上訴人，合先敘明。
次查本件被上訴人主張：伊母廖靜於與訴外人洪炎煌婚姻關係存
續中，與兩造之被繼承人李從益同居，在民國五十八年三月十八
日生下伊，李從益除於同年月二十日認領伊外，並撫育伊長大。
詎李從益於九十四年五月二十七日死亡後，上訴人丁○○○、甲
○○、乙○○即向戶政事務所申請撤銷李從益對伊之認領登記，
而洪炎煌亦向第一審法院提起確認與伊親子關係不存在之訴，獲
勝訴判決確定。則上訴人既否認伊為李從益之親生子女，伊自有
提起確認之訴之必要等情。求為確認伊與李從益間之父子關係存
在之判決。
上訴人則以：李從益係違法認領被上訴人，不得認渠等間有父子
關係存在等語，資為抗辯。
原審維持第一審所為上訴人敗訴之判決，駁回其上訴，係以：被
上訴人之妹即廖靜與李從益所生之女己○○曾於九十四年十二月
八日偕同李從益與丁○○○所生之女戊○○至中國醫藥大學附設
醫院進行血緣關係鑑定，經比對三方十三對血緣標記，無法排除
己○○與戊○○之父系親緣關係，有血緣關係鑑定結果附第一審
法院九十四年度親字第二一號民事卷足稽，而被上訴人與己○○
於九十六年三月二十六日進行親緣關係分析，經比對雙方十六對
血緣標記，無法排除二人之親緣關係，亦有中國醫藥大學附設醫
院九十六年六月十二日函及檢附之親子鑑定結果在卷可考，足證
被上訴人與己○○確為兄妹。參以上訴人拒絕會同被上訴人做血
緣親子鑑定等情，應認被上訴人主張其生父為李從益，堪屬真實
。又被上訴人係五十八年三月十八日出生，依民法第一千零六十
二條規定，其受胎期間係在生母廖靜與洪炎煌之婚姻關係存續（
廖靜與洪炎煌於五十七年八月二十七日離婚）中，依同法第一千
零六十三條第一項規定，雖推定其為廖靜與洪炎煌之婚生子，惟
洪炎煌業經訴請第一審法院以九十五年度親字第三號民事判決確
認其與被上訴人間親子關係不存在確定，該判決效力溯及被上訴
人出生時，即被上訴人出生時即非洪炎煌之婚生子女。而被上訴
人甫出生，經李從益於五十八年三月二十五日辦理認領登記姓名
為丙○○，且李從益設籍南投縣草屯鎮坪頂里南坪巷四四號時，
被上訴人欄登記為「在本籍地出生經生父認領」、「父母姓名為
李從益、母廖靜」；出生別欄記載，上訴人甲○○為「長子」、
乙○○為「次子」、被上訴人為「參子」。可見被上訴人自幼被
生父李從益認領，並撫育長大，依民法第一千零六十五條第一項
規定，被上訴人已取得視為婚生子之身分。從而被上訴人訴請確
認其與李從益間之父子關係存在，洵屬正當，應予准許等詞，為
其判斷之基礎。
惟查依民法第一千零六十三條第一項規定，推定為婚生子女者，
於未經夫妻之一方或子女本人依同條第二項、第三項規定於一定
之期間內提起否認之訴，得有勝訴之確定判決推翻前，既非「非
婚生子女」，其生父自無從依同法第一千零六十五條第一項規定
對之為認領或經撫育視為認領，而生法律上之父子關係。本件被
上訴人於五十八年三月十八日出生時，依法推定為廖靜與洪炎煌
之婚生子，為原審確定之事實，原審就是項推定，是否業經被上
訴人、廖靜或洪炎煌提起否認之訴得有確定之勝訴判決，並未調
查審認，徒以第一審法院九十五年度親字第三號民事判決已確認
被上訴人與洪炎煌間父子關係不存在，即謂被上訴人非洪炎煌之
婚生子，進而以被上訴人於五十八年三月二十五日經李從益認領
，及其後受撫育，認其已取得視為李從益婚生子之身分，與李從
益間有父子關係存在，不無可議。上訴論旨，指摘原判決違背法
令，求予廢棄，非無理由。
據上論結，本件上訴為有理由。依民事訴訟法第四百七十七條第
一項、第四百七十八條第二項，判決如主文。
中    華    民    國  九十八  年    四    月  二十三  日
                      最高法院民事第七庭
                          審判長法官  劉  福  來
                                法官  陳  國  禎
                                法官  陳  重  瑜
                                法官  吳  麗  女
                                法官  簡  清  忠
      本件正本證明與原本無異
                                      書  記  官
中    華    民    國  九十八  年    五    月    五    日
                                                      V


司法院資訊處製作；財團法人民間司法改革基金會備份。
